【裁判字號】    99,監宣,2
【裁判日期】    990226
【裁判案由】    監護宣告
【裁判全文】
臺灣臺南地方法院民事裁定               99年度監宣字第2號
聲  請  人  丙○○
代  理  人  李家鳳律師
上列聲請人聲請監護宣告事件，本院裁定如下：
    主      文
宣告丁○○（男，民國○○年○月○○日生、身分證統一編號：Ｚ0000
00000號，住臺南縣安定鄉港口村3鄰港口253號之26）為受輔助
宣告之人。
選定聲請人丙○○（女，民國○○年○月○○日生、身分證統一編號
：Ｚ000000000號，住臺南縣安定鄉港口村3鄰港口253號之26）為
受輔助宣告之人丁○○之輔助人。
宣告己○○（女，民國○○年○月○○日生，身分證統一編號：Ｚ0000
00000號，住臺南縣安定鄉港口村3鄰港口253號之26）、乙○○
（女，民國○○年○月○○日生，身分證統一編號：Ｚ000000000號，
住臺南縣安定鄉港口村3鄰港口253號之26）、戊○○（男，民國
○○年○月○○日生，身分證統一編號：Ｚ000000000號，住臺南縣安
定鄉港口村3鄰港口253號之26）為受監護宣告之人。
選定聲請人丙○○（女，民國○○年○月○○日生、身分證統一編號
：Ｚ000000000號，住臺南縣安定鄉港口村3鄰港口253號之26）為
受監護宣告之人己○○、乙○○、戊○○之監護人。
指定甲○○（女，民國○○年○月○○日生，身分證統一編號：Ｚ0000
00000號，住臺南市○區○○路二段175號7樓）為受監護宣告人
己○○、乙○○、戊○○會同開具財產清冊之人。
聲請費用新臺幣壹仟元由受輔助宣告人丁○○、受監護宣告之人
己○○、乙○○、戊○○負擔。
    理    由
一、按對於因精神障礙或其他心智缺陷，致其為意思表示或受意
    思表示，或辨識其意思表示效果之能力，顯有不足者，法院
    得因本人、配偶、四親等內之親屬、最近一年有同居事實之
    其他親屬、檢察官、主管機關或社會福利機構之聲請，為輔
    助之宣告，民法第15條之1第1項定有明文。次按，法院對於
    監護之聲請，認為未達民法第14條第1項之程度，而有輔助
    宣告之原因者，得依聲請或依職權以裁定為輔助之宣告，民
    事訴訟法第624條之3第1項亦定有明文。再按受輔助宣告之
    人，應置輔助人，民法第1113條之1第1項亦定有明文。
二、本件關於丁○○部分之聲請意旨略以：聲請人為丁○○（男
    ，民國○○年○月○○日生、身分證統一編號：Ｚ000000000號，
    住臺南縣安定鄉港口村3鄰港口253號之26）之次女，因丁○○罹患中度智殘，其原本由聲請人祖母王蕭銀物照顧，聲請
    人長大後亦協助照顧丁○○，惟聲請人祖母王蕭銀物不幸於
    98年11月8日死亡，由聲請人負起照顧丁○○責任，聲請人
    擬為丁○○提領設於安定鄉農會帳戶內之殘障補助款作為其
    生活費用時，因該帳戶設有聲請人祖母王蕭銀物之印鑑章，
    農會人員告知須辦理變更監護人更換印鑑後始能領取。查丁○○已不能為意思表示或受意思表示，或不能辨識其意思表
    示之效果，為此聲請對其為監護宣告。又聲請人為丁○○之
    次女，與丁○○同住，並協助處理其日常生活事務，請求選
    任聲請人擔任其監護人。再甲○○係丁○○之妹，平日丁○○亦在甲○○經營之資源回收廠工作，賺取微薄收入，甲○○了解丁○○之經濟、財產狀況，請求指定甲○○擔任會同
    開具財產清冊之人等語。
三、經查，聲請人係丁○○之次女，業據其提出戶籍謄本在卷可
    憑，揆諸上開規定，聲請人為宣告丁○○為監護宣告之人之
    聲請人資格，自無欠缺。經查，聲請人主張上情，雖據其提
    出殘障手冊1份為憑，惟本院審驗丁○○之精神狀況，並依
    職權函請行政院衛生署臺南醫院指派該院精神科顏嘉男醫師
    協助鑑定丁○○之精神狀態，鑑定人顏嘉男醫師參與丁○○
    之精神狀態鑑定，認丁○○是中度智能不足之個案，其管理
    及處分自己財產之能力，顯有不足，需他人給予經常性協助
    ，且恢復之可能性低，其為意思表示或受意思表示，或辨識
    其意思表示效果之能力，顯有不足，建議為輔助之宣告，有
    附件之鑑定書可稽。堪信丁○○非完全不能為意思表示或受
    意思表示，亦非完全不能辨識其意思表示之效果，未達應受
    監護宣告之程度，惟其為意思表示或受意思表示，或辨識其
    意思表示效果之能力，顯有不足，從而，聲請人聲請監護宣
    告，尚屬有間，惟丁○○仍有受輔助之必要，爰依職權以裁
    定為輔助之宣告。
四、次查，聲請人丙○○（女，70年9月16日生、身分證統一編
    號：Ｚ000000000號，住臺南縣安定鄉港口村3鄰港口253號之
    26）為受輔助宣告之人丁○○之次女，有戶籍謄本附卷可參
    ，且經受輔助宣告人之親屬團體會議推定為丁○○之監護人
    （輔助人），有聲請人所提出之親屬團體會議推定監護人（
    輔助人）說明書、親屬系統表、親屬會議紀錄、親屬之戶籍
    謄本在卷可稽，又參酌聲請人平日與受輔助宣告之人丁○○
    同住，並協助處理其日常生活事務，業經聲請人陳明在卷，
    認由聲請人丙○○擔任輔助人，最能符合受輔助宣告之人之
    最佳利益，爰選定聲請人丙○○為輔助人。
五、另按對於因精神障礙或其他心智缺陷，致不能為意思表示或
    受意思表示，或不能辨識其意思表示之效果者，法院得因本
    人、配偶、四親等內之親屬、最近一年有同居事實之其他親
    屬、檢察官、主管機關或社會福利機構之聲請，為監護之宣
    告，民法第14條第1項定有明文。次按受監護宣告之人應置
    監護人。法院為監護之宣告時，應依職權就配偶、四親等內
    之親屬、最近一年有同居事實之其他親屬、主管機關、社會
    福利機構或其他適當之人選定一人或數人為監護人，並同時
    指定會同開具財產清冊之人，民法第1110條、第1111條第1
    項亦定有明文。
六、本件關於己○○、乙○○、戊○○部分之聲請意旨略以：聲
    請人為己○○（女，41年4月18日生，身分證統一編號：Ｚ00
    0000000號，住臺南縣安定鄉港口村3鄰港口253號之26）之
    次女；為乙○○（女，68年1月22日生，身分證統一編號：Ｚ
    000000000號，住臺南縣安定鄉港口村3鄰港口253號之26）
    之妹；為戊○○（男，73年5月27日生，身分證統一編號：Ｚ
    000000000號，住臺南縣安定鄉港口村3鄰港口253號之26）
    之姊，因己○○罹患中度智殘，乙○○及戊○○罹患重度智
    殘，己○○、乙○○、戊○○三人原本由聲請人祖母王蕭銀
    物照顧，聲請人長大後亦協助照顧己○○、乙○○、戊○○
    ，惟聲請人祖母王蕭銀物不幸於98年11月8日死亡，由聲請
    人負起照顧己○○、乙○○、戊○○責任，聲請人擬為己○○、乙○○、戊○○提領設於安定鄉農會帳戶內之殘障補助
    款作為其生活費用時，因該帳戶設有聲請人祖母王蕭銀物之
    印鑑章，農會人員告知須辦理變更監護人更換印鑑後始能領
    取。查己○○、乙○○、戊○○已不能為意思表示或受意思
    表示，或不能辨識其意思表示之效果，為此聲請對其為監護
    宣告。又聲請人為己○○之次女，為乙○○之妹，為戊○○
    之姊，與己○○、乙○○、戊○○同住，並協助處理其日常
    生活事務，請求選任聲請人擔任其監護人。再甲○○係己○○之小姑（即為其配偶丁○○之妹），為乙○○、戊○○之
    姑姑，平日己○○、乙○○、戊○○亦在甲○○經營之資源
    回收廠工作，賺取微薄收入，甲○○了解己○○、乙○○、
    戊○○之經濟、財產狀況，請求指定甲○○擔任會同開具財
    產清冊之人等語。
七、經查，聲請人係己○○之次女，乙○○之妹，戊○○之姊，
    業據其提出戶籍謄本在卷可憑，揆諸上開規定，聲請人為宣
    告己○○、乙○○、戊○○為監護宣告之人之聲請人資格，
    自無欠缺。經查聲請人主張上情，業據其提出殘障手冊3份
    為憑，本院審驗己○○、乙○○、戊○○之精神狀況，並依
    職權函請行政院衛生署臺南醫院指派該院精神科顏嘉男醫師
    協助鑑定己○○、乙○○、戊○○之精神狀態，鑑定人顏嘉
    男醫師參與己○○、乙○○、戊○○之精神狀態鑑定，認己○○、乙○○、戊○○三人均是重度智能不足的個案，精神
    狀態應達不能為意思表示或受意思表示，亦不能辨識其意思
    表示之效果之程度，可為監護宣告，有附件之鑑定書可稽，
    故聲請人聲請對己○○、乙○○、戊○○為監護宣告為有理
    由，應予准許。
八、次查，聲請人丙○○（女，民國○○年○月○○日生、身分證統
    一編號：Ｚ000000000號，住臺南縣安定鄉港口村3鄰港口253
    號之26）係受監護宣告人己○○之次女，受監護宣告人乙○○之妹，受監護宣告人戊○○之姊，有戶籍謄本附卷可參，
    且經受監護宣告人之親屬團體會議推定為己○○、乙○○、
    戊○○之監護人，有聲請人所提出之親屬團體會議推定監護
    人說明書、親屬系統表、親屬會議紀錄、親屬之戶籍謄本在
    卷可稽，又參酌受監護宣告人己○○、乙○○、戊○○平日
    與聲請人共同居住生活等情，業據聲請人陳明在卷，認由聲
    請人丙○○擔任監護人，最能符合受監護宣告之人之最佳利
    益，爰選定聲請人丙○○為監護人；另甲○○（女，46年8
    月20日生，身分證統一編號：Ｚ000000000號，住臺南市○區
    ○○路二段175號7樓）係受監護宣告人己○○之小姑（即為
    其配偶丁○○之妹），為受監護宣告人乙○○、戊○○之姑
    姑，有其戶籍謄本在卷可憑，平日受監護宣告人己○○、乙○○、戊○○亦在甲○○經營之資源回收廠工作，賺取微薄
    收入，甲○○了解受監護宣告人己○○、乙○○、戊○○之
    經濟、財產狀況，經聲請人陳明在卷，且經受監護宣告人之
    親屬團體會議推定為會同開具財產清冊之人，有聲請人所提
    出之親屬團體會議推定監護人說明書、親屬系統表、親屬會
    議紀錄、親屬之戶籍謄本在卷可稽，爰指定甲○○為會同開
    具財產清冊之人。
九、依民事訴訟法第608條第1項、第624條之1第3項、第95條、
    第87條第1項，裁定如主文。
中    華    民    國    99    年    2     月    26    日
                  家事法庭    法  官  鄭  彩  鳳
上為正本係照原本作成。
如不服本裁定關於選定輔助人之部分，應於送達後十日內向本院
提出抗告狀，並繳納抗告費新臺幣1,000元；其餘關於輔助宣告
之部分，不得抗告。
如不服本裁定關於選定監護人及指定會同開具財產清冊之人等部
分，應於送達後十日內向本院提出抗告狀，並繳納抗告費新臺幣
1,000元；其餘關於宣告監護之部分，不得抗告。
中    華    民    國    99    年    2     月    26    日
                              書記官  黃  心  怡

司法院資訊處製作；財團法人民間司法改革基金會備份。
